【裁判字號】    98,易,1334
【裁判日期】    980909
【裁判案由】    竊盜
【裁判全文】
臺灣臺北地方法院刑事判決              98年度易字第1334號
公  訴  人  臺灣臺北地方法院檢察署檢察官
被      告  甲○○
選任辯護人  李志澄律師
            曾子興律師
上列被告因竊盜案件，經檢察官提起公訴（九十八年度偵字第
七○九九號），本院判決如下：
    主  文
甲○○意圖為自己不法之所有，而竊取他人之動產，處拘役伍拾
日，如易科罰金，以新臺幣壹仟元折算壹日。
    事  實
一、甲○○於民國九十八年三月八日下午二時三十分許，在臺北
    市大安區建國玉市Ａ一八一號攤位內，意圖為自己不法之所
    有，趁經營者丁○○疏於注意之際，徒手竊取置放於攤位後
    方選購籃中丁○○所有之紅色圓柱形珊瑚根銀墜一只，得手
    後藏放於黑色肩包內。嗣經丁○○發覺遭竊，沿玉市內攤位
    找尋，於五一八號攤位前發覺甲○○，經甲○○同意，當場
    於甲○○身上之黑色肩包內查獲該只珊瑚根銀墜，始報警查
    獲上情。
二、案經丁○○訴由臺北市政府警察局大安分局報告臺灣臺北地
    方法院檢察署（下稱臺北地檢署）檢察官偵查起訴。
    理  由
壹、程序方面：
    按被告以外之人於審判外之言詞或書面陳述，除法律有規定
    者外，不得作為證據；又被告以外之人於審判外之陳述，雖
    不符合同法第一百五十九條之一至第一百五十九條之四之規
    定，但經當事人於審判程序同意作為證據，法院審酌該言詞
    陳述或書面陳述作成時之情況，認為適當者，亦得為證據；
    又當事人、代理人或辯護人於法院調查證據時，知有第一百
    五十九條第一項不得為證據之情形，而未於言詞辯論終結前
    聲明異議者，視為有前項之同意，刑事訴訟法第一百五十九
    條第一項及第一百五十九條之五分別定有明文。查本判決下
    列所引用之各項證據方法之證據能力，當事人及辯護人於本
    院審判期日中均未予爭執，且迄至言詞辯論終結前亦未再聲
    明異議，本院審酌該等言詞陳述及書面陳述作成時之情況，
    並無不宜作為證據之情事，依刑事訴訟法第一百五十九條之
    五之規定，自得作為證據，合先敘明。
貳、實體方面：
一、證據之認定：
  (一)訊據被告甲○○固坦承於九十八年三月八日下午二時三十分
    許，前往臺北市大安區建國玉市丁○○所經營之Ａ一八一號
    攤位與證人丙○○銷帳，嗣後前往乙○○所經營之五一八號
    攤位，在該攤位內經丁○○要求其將黑色提包內之物品拿出
    ，在拿出物品中找到丁○○所有之紅色圓柱形珊瑚根銀墜一
    只之事實，惟矢口否認有何竊盜之犯行，辯稱：當日氣溫偏
    低，其脖子上圍著一條紫色圍巾，該圍巾掉落在丁○○攤位
    的選購籃中，其撿取圍巾時不慎將紅色圓柱形珊瑚根銀墜一
    只一同放入黑色提包內，其無竊盜之故意云云。然查：
  1.被告甲○○於九十八年三月八日下午二時三十分許，前往臺
    北市大安區建國玉市Ａ一八一號攤位與告訴人僱用之員工丙○○清償先前積欠之貨款後離去，經告訴人丁○○發覺所有
    紅色圓柱形珊瑚根銀墜一只失竊，沿玉市內攤位找尋被告，
    在五一八號攤位前發現甲○○，經甲○○同意，當場於甲○○身上之黑色肩包內發現該只珊瑚根銀墜之事實，為被告所
    不否認，並經證人丁○○、丙○○證述屬實，復有臺北市政
    府警察局物品發還領據一紙及遭竊物品相片二紙在卷可查（
    偵查卷第二十、二一頁參照），堪信為真實。
  2.證人丁○○到庭具結證稱：九十八年三月八日下午二時三十
    分我在臺北市大安區建國玉市Ａ一八一號攤位，我是攤位負
    責人，當時現場有一個客人在選東西，我僱用的小姐丙○○
    、我跟被告在攤位裡面，我在向楊姓客人介紹產品，被告來
    買東西還有給付賒帳款項，被告進來攤位以後跟丙○○結完
    帳，就繼續挑貨，原本楊姓客人有挑兩個紅色珊瑚根銀墬放
    在購物籃裡，楊姓客人在前檯繼續選購，購物籃就放在我們
    結帳處的後檯，之後被告到後檯結帳，我們有一籃一籃的貨
    品放在該處，貨品很多，被告就在後檯選購、逗留一下後離
    開，之後楊姓客人要結帳時，發現購物籃裡面只剩下一個紅
    色墜子，因為當時只有被告進來後檯，我就在玉市裡面尋找
    被告，發現被告在乙○○的攤位上選購東西，我跟被告說剛
    才後檯只有被告進去，請被告打開包包，看裡面是否有紅色
    珊瑚根銀墜，被告同意後就自己把包包打開，手伸進去裡面
    撈東西出來給我看，我的墜子就在被告包包裡面連同其他東
    西一起拿出來，墜子掉到乙○○的桌上，我發現墜子之後請
    被告先回到我的攤位，就請服務臺的總幹事、理事到我的攤
    位協助處理等語（本院卷第六一頁反面至六二頁反面參照）
    。足認被告前往告訴人攤位後檯處與證人丙○○銷帳時，該
    二只紅色圓柱形珊瑚根銀墜業已放在購物籃內，購物籃放在
    攤位後檯結帳處，斯時告訴人與楊姓客戶在攤位前方介紹、
    挑選其他貨品，被告銷帳後仍在攤位後檯處逗留始離去，最
    後在被告隨身包包內發現告訴人所有之紅色圓柱形珊瑚根銀
    墜一只等節。
  3.證人丙○○到庭具結證稱：九十八年三月八日下午二時三十
    分我在臺北市大安區建國玉市Ａ一八一號丁○○經營的攤位
    賣銀飾打工，當時有一對楊姓夫妻在攤位挑配件、墬子，因
    為楊姓夫妻也是賣銀飾、珠寶之類，他們之前有訂二個紅色
    圓柱形珊瑚根銀墜，放在購物籃裡面，等楊姓夫妻全部挑選
    完畢一起結帳，購物籃放在結帳區我身後的桌子，楊姓夫妻
    挑了一半，被告就來付上一期積欠的尾款，被告走進櫃臺，
    看我把帳劃掉，被告付完錢我幫她銷帳完以後，我沒有注意
    被告在做什麼，等被告離開後，我幫楊太太結帳的時候，發
    現購物籃內只剩下一個銀墬，我問楊太太為何只有一個墬子
    給我結帳，楊太太說她全部放在籃子裡，我就跟丁○○說楊
    太太訂兩個墬子怎麼結帳時只剩一個，這段期間只有被告進
    去我們的攤位，丁○○就覺得是被告拿的，因為被告已經走
    了，丁○○就去其他攤位找被告，結果在被告皮包內找到我
    們的銀墬，楊太太就說這是她挑的墬子，楊太太等墬子找回
    來以後要結帳等語（本院卷第四八頁反面至四九頁反面參照
    ）。足認被告前往告訴人經營之攤位後檯結帳區與證人丙○○銷帳時，該二個紅色圓柱形珊瑚根銀墜放置在購物籃內，
    而購物籃放在結帳區桌上，待被告銷帳完畢離去時，購物籃
    內之紅色圓柱形珊瑚根銀墜只剩下一只，最後在被告隨身手
    提包內發現該只紅色圓柱形珊瑚根銀墜等節。
  (二)被告所辯不足採信之理由：
  1.被告雖辯以：我進入告訴人攤位收銀機旁，付錢給丙○○，
    丙○○告訴我圍在脖子上的圍巾掉了，我就隨手撿起圍巾時
    不慎連同紅色圓柱形珊瑚根銀墜一起撿起放入包包內云云。
    惟查，證人丁○○證稱：被告進入攤位時，有把圍巾拿在手
    上不是圍在脖子上，被告把圍巾放在攤位的桌上，桌子上都
    是貨物，我請被告把包包內東西拿出時，圍巾也是在被告的
    包包裡面，跟墜子一起翻出來的，但是我確定墜子不是被包
    在圍巾裡等語（本院卷第六三頁參照），證人丙○○證稱：
    楊姓客人在前面挑選貨物，我就比較注意前面，被告來付尾
    款，我在帳冊上把被告的欠賬劃掉，之後就比較注意攤位前
    面的東西，我不記得是否有提醒被告圍巾掉落、撿起圍巾一
    事，對於被告當天的穿著、所圍圍巾我都沒印象等語（本院
    卷第五十頁參照），則依證人丁○○、丙○○所證述內容，
    均不足以證明被告之圍巾確有掉落購物籃內，經證人丙○○
    之提醒而撿起圍巾一事。
  2.又被告於本院審理中自承：案發當日我穿紫色亮面塑膠材質
    外套，圍巾繞了好幾圈圈在脖子上，因為我怕冷，所以從進
    入建國玉市一直到告訴人的攤位上，圍巾都一直圍在我脖子
    上等語（本院卷第十七頁反面參照），則以該圍巾長一百九
    十六公分、寬五十公分且為毛料材質，被告將圍巾以環繞數
    圈之方式圍在頸部，該圍巾自無可能輕易滑落；復參以扣案
    之圍巾一條被告自承即為當日不慎掉落購物籃內之圍巾，該
    圍巾面積達九千八百平方公分，而告訴人攤位內之購物籃及
    該只遭竊之紅色圓柱形珊瑚根銀墜體積均不大，有購物籃及
    紅色圓柱形珊瑚根銀墜照片在卷可憑，縱認扣案之圍巾確係
    掉落購物籃內，被告隨手撿取圍巾亦無可能將體積甚小之珊
    瑚根銀墜連同撿取，況當時放置在購物籃內之珊瑚根銀墜係
    二只，業據證人丁○○、丙○○證述如前，若被告係因圍巾
    包裹珊瑚根銀墜不慎一同放入黑色肩包內，圍巾應係將二只
    珊瑚根銀墜同時包裹入內，而非僅包裹其中一只珊瑚根銀墜
    ，足認被告所辯，顯係卸責之詞，不足採信。
  3.辯護意旨雖辯以：被告家境小康，出入建國玉市十餘年，有
    許多熟識之商家，當日前往告訴人攤位係清償欠款新臺幣（
    下同）一千三百元，復前往證人乙○○攤位結帳付款七千一
    百元，不會竊取價值僅一千五百元之珊瑚根銀墜一只，而自
    毀名譽，且被告在面對告訴人之追查質問時，坦然打開皮包
    配合搜查，足認被告無竊盜之動機及行為云云，並提出估價
    單一紙以為佐證（本院卷第二五頁參照），且經證人乙○○
    證稱：九十八年三月八日下午被告有到我們攤位上看貨並清
    償欠款七千一百元等語明確（本院卷第六四頁反面），惟查
    ，被告家境狀況及當日前往建國玉市清償欠款等節，與被告
    是否為本件竊盜犯行無必然關係，而被告於警詢時供稱：我
    到乙○○的攤位付錢，告訴人一邊拉著我的包包一邊翻著我
    的包包說她東西掉了，告訴人把我的東西翻出來，說我偷她
    的東西，接著她未經我的同意便拿著我的包包，還拉著我的
    衣服沿路喊說我是小偷等語（偵查卷第九頁參照），證人丁○○證稱：發現珊瑚根銀墜在被告包包時，被告說要請律師
    ，我就要報警，我要求被告跟我道歉，但是被告堅持要告我
    ，告我讓她沒有面子，當場讓大家看到她偷東西等語（本院
    卷第六二頁反面），足認被告在面對告訴人之追查質問時，
    並非坦然打開皮包供告訴人搜查，縱認被告係自動自發將皮
    包內物品逐一拿出供告訴人追查，然此僅係被告犯後態度之
    考量，其內心想法不一而足，無解於被告確有本件竊盜之犯
    行，辯護意旨所辯，無足可採。
  (三)綜上所述，被告確有在告訴人攤位徒手竊取紅色圓柱形珊瑚
    根銀墜一只之犯行，堪以認定，犯行明確，應予論罪科刑。
二、論罪科刑之法律適用：
  (一)核被告所為，係犯刑法第三百二十條第一項之竊盜罪。
  (二)爰審酌被告並無何前科紀錄，素行良好，有臺灣高等法院被
    告前案紀錄表一份在卷足憑，大學畢業之智識程度、家境小
    康，因一時貪念，致有本件之犯行，所竊物品價值非鉅，暨
    其犯罪之動機、目的、手段、犯罪所生之危害及犯罪後否認
    犯行之態度等一切情狀，量處如主文所示之刑，並諭知易科
    罰金之折算標準，以示懲儆。
據上論斷，應依刑事訴訟法第二百八十四條之一、第二百九十九
條第一項前段，刑法第三百二十條第一項、第四十一條第一項前
段，刑法施行法第一條之一，判決如主文。
本案經檢察官王育珍到庭執行職務
中    華    民    國    98    年    9     月    9     日
                  刑事第九庭    法  官  徐淑芬
以上正本證明與原本無異。
如不服本判決應於收受本判決後十日內向本院提出上訴書狀，並
應敘述具體理由；其未敘述上訴理由者，應於上訴期間屆滿後二
十日內向本院補提理由書（均須按他造當事人之人數附繕本）「
切勿逕送上級法院」。
告訴人丁○○對於本判決如有不服，請書具不服之理由狀，請求
檢察官上訴者，其上訴期間之計算係以檢察官收受判決正本之日
期為準。
                                書記官  劉郅享
中    華    民    國    98    年    9     月    11    日
附錄本案論罪科刑法條全文：
中華民國刑法第三百二十條
意圖為自己或第三人不法之所有，而竊取他人之動產者，為竊盜
罪，處五年以下有期徒刑、拘役或五百元以下罰金。
意圖為自己或第三人不法之利益，而竊佔他人之不動產者，依前
項之規定處斷。
前二項之未遂犯罰之。


司法院資訊處製作；財團法人民間司法改革基金會備份。
